臺灣士林地方法院交通事件裁定　　　　　　　　　　九十三年度交聲字第六六一號
　　原處分機關　臺北市交通事件裁決所
　　異議人即
　　受處分人　　甲○○
右列異議人即受處分人因違反道路交通管理處罰條例案件，對於台北市交通事件裁決
所九十三年六月二十九日所為之北市裁三字第裁二二—Ａ六Ｉ四００八九七號處分（
原舉發案號：臺北市政府警察局舉發違反道路交通管理事件通知單北市警交大第Ａ六
Ｉ四００八九七號），聲明異議，本院裁定如左：
    主  文
原處分撤銷。
甲○○不罰。
    理  由
一、按法院受理交通事件，準用刑事訴訟法之規定，道路交通管理處罰條例第八十九
    條前段定有明文，是最高法院七十六年臺上字第四九八六號判例：認定犯罪事實
    所憑之證據，雖不以直接證據為限，間接證據亦包括在內；然而無論直接或間接
    證據，其為訴訟上之證明，須於通常一般之人均不致有所懷疑，而得確信其為真
    實之程度者，始得據為有罪之認定，倘其證明尚未達到此一程度，而有合理之懷
    疑存在以致事實審法院無從取得有罪之確信時，即應由法院為諭知被告無罪之判
    決，亦即刑事訴訟法上法院認定事實之最重要原則「認定被告有罪，就該有罪事
    實不能有任何之合理懷疑存在」，於法院審理行為人違反道路交通管理處罰條例
    案件時，自當有其適用。易言之，法院於審理行為人違反道路交通管理處罰條例
    案件，當踐行完畢調查證據之程序後，為事實之認定時，如就原處分機關所認定
    之行為人違規之事實仍有合理之訴訟上懷疑，而無法百分之百確信行為人確有該
    當於道路交通管理處罰條例各該處罰條文之構成要件事實時，即應依訴訟上之待
    證事實「倘有懷疑，則從被告之利益作解釋」之證據法則，作對受處分人有利之
    認定。
二、本件原處分意旨略以：異議人即受處分人甲○○於民國九十二年一月二十八日下
    午三時五十四分，駕駛車牌號碼ＡＵ—一五九七號自小客車，行經臺北市○○街
    與峨嵋街口，經台北市政府警察局萬華分局員警舉發行駛道路時使用手持式行動
    電話接撥，依道路交通管理處罰條例第三十一條之一第一項規定，處罰鍰新台幣
    （下同）三千元。
三、訊據異議人甲○○堅詞否認有於右揭時地駕車使用行動電話之交通違規行為，辯
    稱伊未曾於舉發單上簽名捺印等語。
四、經查，細繹臺北市政府警察局舉發違反道路交通管理事件通知單所示，其收受通
    知聯者簽章欄僅載明「已簽收」之打字字樣，並無受處分人之簽名或蓋章，復未
    載明受處分人有拒絕簽章之事由，有台北市政府警察局舉發違反道路交通管理事
    件通知單影本一紙在卷可稽，已無證據證明受處分人確有收受該通知單。況證人
    即當時舉發之員警乙○○於本院到庭結證稱：「（請敘述當時舉發的情形？）我
    們新式的紅單，沒有簽收的欄位，我們是委由外包大同公司ＫＥＹ　ＩＮ，本件
    應該是有拿到當事人的證照，才會有當事人已簽收的資料」、「（本件你舉發的
    當事人是否為當庭之受處分人？）已經事隔一年多，我已經沒有印象」、「（紅
    單上面怎麼看得出有受處分人簽收的資料？）這個不是最原始的資料」、「（是
    否可以調出最原始的資料？）事隔那麼久了，可能沒有辦法調出」等語（見本院
    九十三年八月十二日訊問筆錄），與前開舉發通知書所稱受處分人已簽收等情亦
    顯有歧異，再證人乙○○就本院質之本件違規人是否為異議人乙節，又證稱已沒
    有印象等情，是本件實無法證明員警乙○○有將通知單交付受處分人之情事，則
    受處分人所稱其未曾簽收或收受本件紅單等語，即非無據，本件受處分人是否確
    有違規事實，顯有合理之懷疑。本件純係證人乙○○依目測而舉發，是否有誤判
    之情形，非無可能，亦無其他在場之人可資證明受處分人確有上開違規行為，即
    現存之積極證據尚不足為不利於受處分人之認定，亦無其他更具公信力之證據可
    證受處分人確有違規之行為，揆諸首揭說明，自難作不利於受處分人之認定。
四、綜上所述，原處分機關所憑之證據，既有合理之懷疑，揆諸前揭說明意旨，自應
    作有利於受處分人之認定。從而，原處分機關未予詳查而逕予裁罰，尚有未洽，
    本件異議為有理由，原處分應予撤銷，另諭知受處分人不罰，以資適法。
據上論結，應依道路交通案件處理辦法第二十條前段，裁定如主文。
中　　　華　　　民　　　國　　九十三　　年　　　十　　　月　　 十九 　　日
                                    臺灣士林地方法院交通法庭
                                        法　官  王　俊　雄
右正本證明與原本無異。
如不服本裁定應於送達後五日內向本院提出抗告狀。
　　　　　　　　　　　　　　　　　　　　書記官　許　秋　莉
中　　　華　　　民　　　國　　九十三　　年　　　十　　　月　　 十九 　　日
